【裁判字號】    91,自更,20
【裁判日期】    920728
【裁判案由】    公共危險
【裁判全文】
臺灣士林地方法院刑事判決                          九十一年度自更字第二０號
    自  訴  人  丙○○
    被      告  丁○○
                甲○○
右列被告等因公共危險案件，經自訴人提起自訴（九十一年度自字第四０號），茲因
自訴人不服本院於民國九十一年四月十日所為之第一審判決，提起上訴，經臺灣高等
法院於九十一年六月二十七日撤銷原判決，就公共危險部分發回更審（九十一年度上
訴字第一五一六號），本院判決如左：
    主  文
丁○○無罪。
甲○○免訴。
    理  由
壹、無罪部分：
一、自訴意旨略以：被告丁○○於民國八十九年一月一日起承租案外人即自訴人之夫
    李吉生所有坐落台北市○○區○○路二０八號三樓房屋之房間一間，被告甲○○
    並於同年三月間進入同住。俟九十年六月二十日上址三樓發生火災，經台北市消
    防局鑑定，火源發生於被告丁○○承租之上揭房間，造成三樓加蓋部分之自訴人
    、乙○○及戊○○所有之床舖、衣物、家電及其他雜物等設備全毀，因認被告湯
    雄涉有刑法第一百七十五條第三項之失火罪罪嫌云云。
二、訊據被告丁○○固坦承出面向自訴人之夫李吉生承租上述房屋之事實，惟堅決否
    認涉有公共危險犯行，辯稱：伊出面承租上開房屋，但實際由甲○○居住，發生
    火災當日伊在花蓮，並不在現場等語。
三、按犯罪事實應依證據認定之，無證據不得推定其犯罪事實。又不能證明被告犯罪
    者，應諭知無罪之判決，刑事訴訟法第一百五十四條、第三百零一條第一項定有
    明文。次按承租人之同居人應負責之事由，致租賃物毀損、滅失者，承租人負損
    害賠償責任，固為民法第四百三十三條所明定，惟此為民事賠償責任之規定，有
    關刑責部分，仍應視被告丁○○對本次火災，有無應注意能注意而不注意之過失
    行為而定。經查，自訴人於另案告訴被告甲○○公共危險案件於偵查時陳稱：「
    被告丁○○承租上開房屋，通常為甲○○居住，丁○○常過來，常見他晚上十一
    點多來過，但沒見他留宿」、「失火前一晚未見丁○○，有見甲○○與他兩名朋
    友進進出出，直到失火當天早上還有見到」等語（見九十年度偵字第九四七四號
    偵查卷第五十六至五十七頁）；被告甲○○亦陳稱：「伊係託被告丁○○承租」
    等語（見本院九十二年六月十六日審理筆錄）、「失火前一天晚上伊與朋友在租
    住處有抽煙，至九十年六月二十日上午伊始離開去上班」等語（見九十年度偵字
    第九四七四號偵查卷第五十六至五十八頁），顯見被告丁○○於失火前一天並未
    在上開房屋出現或住宿，且上開房屋之起火原因應係被告甲○○於九十年六月二
    十日凌晨一、二時許抽煙後，疏未注意將煙蒂予以完全熄滅，即丟棄於上開住處
    之垃圾桶內，以致引發火災，被告甲○○並因此經本院判決成立失火燒燬現供人
    使用之住宅罪，處有期徒刑四月確定，有本院九十一年度簡上字第一二四號判決
    書在卷為憑，是被告丁○○對於本次火災尚無應注意而不注意之過失行為，自難
    以被告丁○○向自訴人承租上開房屋，遽謂其對於前開房屋之失火應負何過失責
    任，此外亦查無其他證據足證被告丁○○有何未盡防止失火之注意義務，從而即
    無應注意而不注意之過失行為，自訴人認其應負過失罪責，自不足採，此外，復
    查無其他積極證據足證被告丁○○有自訴人起訴之犯行，揆諸首開說明，自不能
    證明被告丁○○犯罪，爰為無罪之諭知。
貳、免訴部分：
一、自訴意旨略以：被告丁○○於八十九年一月一日起承租案外人即自訴人之夫李吉
    生所有坐落台北市○○區○○路二０八號三樓房屋之房間一間，被告甲○○並於
    同年三月間進入同住。俟九十年六月二十日上址三樓發生火災，經台北市消防局
    鑑定，火源發生於被告丁○○承租之上揭房間，造成三樓加蓋部分之自訴人、乙○○及戊○○所有之床舖、衣物、家電及其他雜物等設備全毀，因認被告甲○○
    涉有刑法第一百七十五條第三項之失火罪罪嫌云云。
二、按案件曾經判決確定者，應諭知免訴之判決；刑事訴訟法第三百零二條第一款定
    有明文。又案件曾經判決確定，應為免訴之判決，此項原則關於實質上一罪或裁
    判上一罪均有其適用。故檢察官復將其他部分重行起訴，亦應諭知免訴之判決，
    最高法院四十九年臺非字第二○號著有判例可資參照。
三、經查，被告甲○○於九十年六月二十日凌晨一、二時睡前某時吸食香煙後，未將
    香煙之煙蒂予以完全熄滅，即丟棄於上開住處之垃圾桶內，致於同日上午十時四
    十分許，引發垃圾桶內可燃物燃燒，致大火延燒同建築物其餘各房間，使該現有
    供人使用之住宅燒毀殆盡之事實，業經本院合議庭以九十一年度簡上字第一二四
    號判決，認被告甲○○所為係犯刑法第一百七十三條第二項之失火燒燬現供人使
    用之住宅罪，判處有期徒刑四月，如易科罰金，以三佰元折算一日，並於九十二
    年六月十三日確定，此有該判決書附卷可稽。按刑法上之失火罪，其所直接侵害
    之法益，為一般社會之公共安全，雖私人之財產法益，亦同時受其侵害，但既已
    列入公共危險罪章內，自以社會公安之法益為重，且失火燒毀住宅、建築物罪，
    係指房屋之整體而言，應包括牆垣及屋內所有設備、家具、日常生活上之一切用
    品，故一個失火行為，若同時燒燬住宅與該住宅內所有其他物品，無論該其他物
    品為他人或自己所有，與同時燒燬數犯罪客體者之情形不同，仍只成立單純一罪
    ，均不另成立刑法第一百七十五條第三項失火燒燬住宅以外他人或自己所有物罪
    ，最高法院二十一年上字第三九一號、七十九年台上字第一四七一號判例可資參
    照。準此，本件被告甲○○單一之失火行為，燒燬現供人使用之住宅罪，本質即
    應包含燒燬屋內之物品，故被告甲○○一失火行為，亦同時燒燬自訴人、乙○○
    、戊○○等人物品，無須另外論以刑法第一百七十五條第三項之罪，是被告甲○○失火燒燬自訴人、乙○○及戊○○所有之床舖、衣物、家電及其他雜物等設備
    之行為，與前判決確定之犯行間，應為單純一罪關係，自應為前開本院九十一年
    度簡上字第一二四號判決既判力所及，依照首開說明，本件被告甲○○部分應為
    免訴判決之諭知。
據上論結，應依刑訴訟法第三百四十三條、第三百零一條第一項、第三百零二條第一
款，判決如主文。
中      華      民      國    九十二    年      七      月    二十八    日
                                          臺灣士林地方法院刑事第四庭
                                              法  官  王  俊  雄
右正本證明與原本無異。
如不服本件判決，得自判決送達之日起十日內，向本院提起上訴。
                                              書記官  許  秋  莉
中      華      民      國    九十二    年      七      月    三十一    日


司法院資訊處製作；財團法人民間司法改革基金會備份。
